臺灣高等法院刑事裁定　　　　　　　　 100年度抗字第189號
抗　告　人
即　被　告　林正偉
上列抗告人因殺人等案件，不服臺灣板橋地方法院中華民國100
年1月21日羈押裁定（100年度矚重訴字第1號），提起抗告，本
院裁定如下：
    主  文
抗告駁回。
    理  由
一、抗告意旨略以：因重罪不得作為羈押之唯一理由，是原審裁
    定羈押理由除以抗告人即被告林正偉涉犯最低本刑為5年以
    上有期徒刑之罪外，又以被告有逃亡之虞作為羈押之理由，
    且檢察官於原審準備程序時主張：被告於偵查中表示當日行
    兇係抱著必死決心，被告打算若行兇沒有被抓，會帶著槍、
    彈離開住所，顯有逃亡之虞等語。惟查：(1)被告行兇當天，
    在場民眾及司法警察人數眾多，其行兇後豈有逃離現場之機
    會？(2)被告如係抱持必死決心，應即代表行兇後根本沒有想
    過要逃亡之意思，則檢察官主張被告於偵查中多次稱：如果
    沒有被抓會帶槍離開，顯有逃亡意圖云云，亦非事實。(3)被
    告於檢察官偵訊時，對於檢察官訊之「當日如果沒有被抓，
    會打算怎麼樣？」，其係答稱「如果沒有被抓就會離開現場
    」，被告並未提到將會逃亡之打算。(4)事實上被告當日衝動
    上台行兇即已抱持沒有退路之念頭，因此當時根本不會有逃
    亡與否之想法，被告雖說沒有被抓會離開現場，然並不代表
    確實會逃亡。(5)依證人林正峰之證述：被告於案發2、3年前
    ，為照顧植物人父親，戒掉長達20餘年吸食第一級毒品之習
    慣，並每天至醫院照顧父親3、4次，連颱風天亦未中斷等情
    ，顯見被告確實為十分孝順之人，以其上開對父親照顧有加
    之孝行，可認如准其交保，被告亦會每日至醫院照顧父親，
    而無逃亡之虞等語。
二、按法院須就犯罪嫌疑是否重大、有無羈押必要、有無不得羈
    押之情形予以審酌，非謂一符合該款規定之羈押事由，即得
    予以羈押，固經司法院釋字第665號釋明在案。惟羈押之目
    的，除在於確保刑事偵查、審判程序之完成外，亦有確保刑
    罰執行之目的，或預防反覆實施特定犯罪，被告有無羈押之
    必要，法院自得就具體個案情節予以斟酌決定，如就客觀情
    事觀察，法院許可羈押之裁定，在目的與手段間之衡量並無
    明顯違反比例原則情形，即無違法或不當可言。又憲法保障
    人民身體自由之意旨，被告犯重罪條款而嫌疑重大者，仍應
    有相當理由認為其有逃亡之虞，法院為確保追訴、審判或執
    行程序之順利進行，此際予以羈押，係屬維持刑事司法權有
    效行使之最後必要手段。倘以重罪常伴有逃亡之高度可能性
    ，為脫免刑責及受罰之人性本質，一般正常之人，依其合理
    判斷，可認為該犯重罪嫌疑重大之人具有逃亡之相當或然率
    存在，即已該當相當理由之認定標準，不以達到充分可信或
    確定程度為必要（最高法院98年度台抗字第668號裁定意旨
    參照）。
三、經查：
  (一)本件被告涉犯刑法第271條第1項之殺人既遂、同法第271條
    第2項、第1項之殺人未遂及違反槍砲彈藥刀械管制條例第7
    條第4項之非法持有具殺傷力之制式手槍、同條例第12條第4
    項之非法持有子彈等罪嫌，業據其於原審民國100年1月21日
    準備程序中供承：其持有之槍、彈係於89年間向友人林明勇
    所借，其確有持槍朝連勝文頭部射擊，並擊中黃運聖等情，
    並有如卷附起訴書證據清單所載之相關證人、蒐證照片、檢
    察官相驗屍體證明書及扣案槍彈等可佐，足見被告涉嫌重大
    ，且其所犯為最輕本刑為5年以上有期徒刑之罪，符合刑事
    訴訟法第101條第1項3款之重罪羈押要件。參以被告所涉前
    揭罪嫌重大，倘將來受重刑之諭知，在客觀上本即有極高之
    棄保逃亡可能性，再衡之被告於檢察官偵訊時供稱：「（為
    何當時帶了這麼多的子彈？）我是帶2個裝滿的彈匣，另外
    有2包各15顆的子彈。因為做了就做了，如果跑得掉的話，
    也不可能回家去拿，所以當然要全部帶著。而且全部帶著的
    話，也可以有任何的狀況，可以保護自己、跟人家拼，不管
    是誰」、「（你也可以在台下開槍，為何你會衝上去開槍？
    ）我當時沒有想到說，會有沒有辦法離開現場」等語（見99
    年度選偵字第67號卷(二)之一影印卷第33、23 3頁），及其於
    原審99年11月27日聲請羈押訊問庭中亦供稱：「（到永和國
    小現場，身上帶多少錢？）（新台幣）1萬4千5百元…；（
    如果在造勢現場沒有當場被逮捕，準備後續去何處？）沒有
    目的地，我想做了再說，逃得掉的時候再想」等語（見99年
    度聲羈字第807號卷第11、12頁），顯見被告於行兇當時確
    實有攜槍、彈逃亡之想法至明，足認被告有逃亡之虞。
  (二)原審法官訊問被告後，以被告坦承犯行，且有如起訴書證據
    清單所載多項證據足資佐證，足認被告犯罪嫌疑重大，所犯
    為最輕本刑5年以上有期徒刑之罪，且其自承無固定工作，
    亦無正當經濟來源，及於檢察官、本院訊問時透露逃亡之意
    ，有事實足認有逃亡之虞，所為犯行影響治安，非予羈押，
    顯難進行審判，而有執行羈押之必要，於100年1月21日裁定
    依刑事訴訟法第101條第1項第1款、第3款規定予以羈押。本
    院經衡酌全案情節、被告公然持槍於選舉造勢場合，當眾上
    台射擊連勝文，並擊中黃運聖，對於社會治安所生之危害程
    度及對被告自由拘束之不利益與防禦權行使限制之程度後，
    認若以命被告具保、責付或限制住居等侵害較小之手段，均
    不足以確保審判程序及將來執行之順利進行，是原審裁定羈
    押被告，核無違法或違反比例原則之情形。至被告家庭狀況
    如何，父親是否為植物人需待被告照顧等情，本即與被告是
    否具備羈押之法定要件判斷無涉，更不足據為被告犯後無逃
    亡之虞之擔保，況且，被告尚有其他家人足可照料其病父，
    亦見其縱使逃亡亦無後顧之憂。綜上所述，抗告意旨執前揭
    情詞，指摘原裁定不當，請求本院予以撤銷發回或改自行裁
    定准予具保停止羈押，為無理由，應予駁回。
四、據上論斷，應依刑事訴訟法第412條，裁定如主文。
中    華    民    國    100    年    2    月    21    日
                  刑事第五庭  審判長法  官  李英勇
                                    法  官  白光華
                                    法  官  崔玲琦
以上正本證明與原本無異。
不得再抗告。
                                    書記官  馬佳瑩
中    華    民    國    100    年    2    月    21    日